臺灣臺北地方法院刑事判決　　　　　　　96年度易字第1391號
　　公　訴　人　臺灣臺北地方法院檢察署檢察官
　　被　　　告　乙○○
上列被告因公然侮辱等案件，經檢察官聲請以簡易判決處刑（九
十六年度偵字第三一五八號），本院認不應以簡易判決處刑，改
依通常程序審理，判決如下：
    主  文
乙○○無罪。
    理  由
一、聲請簡易判決處刑意旨略以：被告乙○○與告訴人甲○○均
    係「樂饕饕自助餐店」（設臺北市○○區○○路一段十四號
    ）之員工。被告於民國九十五年十一月中旬起至同年十二月
    十一日止，在該店內營業時間之公眾場所，以「找死」、「
    找死啊！妳」之言語辱罵告訴人二次，足以貶損告訴人之人
    格及社會評價；又於同年十一月三十日十四時許，因告訴人
    協助打菜、份量少給客人一事而心生不滿，被告竟基於恐嚇
    之犯意，向告訴人恐嚇稱：「再看把妳眼珠挖出來」等語，
    使告訴人心生畏懼；因認被告涉犯刑法第三百零九條第一項
    公然侮辱罪及同法第三百零五條之恐嚇罪嫌等語。
二、按犯罪事實應依證據認定之，無證據不得認定犯罪事實，又
    不能證明被告犯罪或其行為不罰者，應諭知無罪之判決，刑
    事訴訟法第一百五十四條第二項、第三百零一條第一項分別
    定有明文。次按認定不利於被告之事實，須依積極證據，茍
    積極之證據本身存有瑕疵而不足為不利於被告事實之認定，
    即應為有利於被告之認定，更不必有何有利之證據，而此用
    以證明犯罪事實之證據，猶須於通常一般人均不至於有所懷
    疑，堪予確信其已臻真實者，始得據以為有罪之認定，倘其
    證明尚未達到此一程度，而有合理性之懷疑存在，致使無從
    為有罪之確信時，即應為無罪之判決，此有最高法院八十二
    年度臺上字第一六三號判決、七十六年臺上字第四九八六號
    、三十年上字第八一六號等判例意旨可資參照。再按告訴人
    之告訴，係以使被告受刑事訴追為目的，是其陳述是否與事
    實相符，仍應調查其他證據以資審認，亦據最高法院五十二
    年臺上字第一三００號判例闡釋甚明。又刑法第三百零五條
    之恐嚇罪，所稱以加害生命、身體、自由、名譽、財產之事
    ，恐嚇他人者，係指以使人生畏怖心為目的，而通知將加惡
    害之旨於被害人而言，最高法院著有五十二年臺上字第七五
    一號判例意旨可資參照。復按刑法第三百零九條第一項之公
    然侮辱罪，須行為人以粗鄙之言語、舉動、文字、圖畫侮謾
    辱罵或為其他輕蔑他人人格之行為；而所謂「侮辱」，係指
    直接對人詈罵、嘲笑或其他表示足以貶損他人評價之意思。
    是侮辱必須出於損害人名譽之故意，方能成立，如出於戲謔
    之詞，或無意識中之言詞，則不成罪，合先敘明。
三、公訴人認被告涉犯公然侮辱及恐嚇等罪嫌，係以被告所為確
    曾向告訴人稱「找死」及「再看把妳眼珠挖出來」等語之供
    述，告訴人所為如上開公訴意旨所示之指訴為其論據。訊據
    被告堅詞否認有何公然侮辱及恐嚇之犯行，辯稱：伊雖曾向
    告訴人說過「找死」之言語，但係某日中午伊在地下一樓之
    員工休息室睡午覺，被告走過來碰到伊的腳，還挑釁地說：
    「會計，我是不是找死」，伊才說：「是，妳找死」，之後
    幾次，伊雖有說過「找死」，但都是因為被告自己說「我是
    不是找死」，伊才對她說「找死」，只是開玩笑而已，並無
    公然侮辱之犯意；至於恐嚇部分，伊並沒有在告訴人打菜的
    時候，對告訴人說「再看把妳眼珠挖出來」，只有某次伊上
    廁所時，告訴人故意搶先，之後一直用眼睛看伊，伊問告訴
    人為何一直看伊，告訴人說「妳要把我眼珠挖出來嗎？」，
    伊才開玩笑地說「對，再看把妳眼珠挖出來」，亦無恐嚇告
    訴人之意思等語。
四、經查：
（一）按被告以外之人於審判外之言詞或書面陳述，除法律有規
      定者外，不得作為證據，刑事訴訟法第一百五十九條第一
      項定有明文；惟按被告以外之人於偵查中向檢察官所為之
      陳述，除顯有不可信之情況者外，得為證據，同法第一百
      五十九條之一第二項亦有規定；另按被告以外之人於審判
      外之陳述，雖不符前四條之規定，而經當事人於審判程序
      同意作為證據，法院審酌該言詞陳述或書面陳述作成時之
      情況，認為適當者，亦得為證據；當事人、代理人或辯護
      人於法院調查證據時，知有第一百五十九條第一項不得為
      證據之情形，而未於言詞辯論終結前聲明異議者，視為有
      前項之同意；同法第一百五十九條之五規定甚明。本案據
      以認定事實之證據，部分屬於傳聞證據，除證人即告訴人
      於偵查中在檢察官面為所為之證述，業經具結且無顯不可
      信之情形存在，依刑事訴訟法第一百五十九條之一第二項
      規定，自具備證據能力外，其餘傳聞證據，因被告及公訴
      人於本院言詞辯論終結前，均未對於證據能力聲明異議，
      視為同意上開證據具備證據能力；本院審酌該等傳聞證據
      作成之情況，亦無違法或不當情事，因而認為適當，依據
      刑事訴訟法第一百五十九條之五規定，該等傳聞證據，均
      具備證據能力而均得作為證據，合先敘明。
（二）被告與告訴人係同在「樂饕饕自助餐店」工作之同事，被
      告擔任會計一職，告訴人則負責切菜、打菜及廚房工作，
      九十五年十一月中旬某日十四時三十分許左右，被告在其
      工作地點地下一樓之員工休息室午睡，因告訴人碰觸到被
      告的腳，故被告曾對告訴人說「找死」之言語等情，業據
      告訴人於警詢、檢察官訊問及本院審理時均指訴明確（見
      九十六年度他字第一五六號卷第十九頁、九十六年度偵字
      第三一五八號卷第五頁、本院卷第十九頁），並為被告所
      不爭執。惟依告訴人所指稱，當時係在燈光昏暗之情況下
      ，伊之手不慎去碰到被告的腳，被告即口出「找死」，而
      伊與被告二人在此之前並未有任何仇怨爭執（見本院卷第
      十九頁反面），是依當時情況觀之，被告與告訴人為同事
      關係，既未曾有何不快或仇怨，是被告本無動機或必要故
      意口出惡言欲貶損告訴人之名譽，其應係在午睡中，突然
      遭告訴人碰觸驚醒而心生不悅，始口出「找死」二字，以
      表達心中不滿情緒而已，難認有何公然侮辱之犯意。又告
      訴人另指訴被告自九十五年十一月中旬至九十五年十二月
      十一日止，在中午休息（十四時至十五時四十分許）或下
      班後（二十時以後）之非營業時間（檢察官聲請簡易判決
      處刑書誤載為營業時間），在「樂饕饕自助餐店」內以「
      找死」之言詞故意辱罵貶損伊之人格達十次以上等情，為
      被告所否認，告訴人雖稱其工作地點之店長郭宗田、同事
      劉金英（綽號阿英）、彭燕青、賴柯金（綽號阿金）等人
      均有聽見被告辱罵伊之情形，然上開四人分別在警員詢問
      及檢察官訊問時，均證稱並無在店內聽見被告對告訴人說
      「找死」等語，此有臺北市政府警察局中正第二分局偵查
      隊查訪表三紙、檢察官九十六年三月九日訊問筆錄在卷可
      憑（見九十六年度他字第一五六號卷第十四頁至第十七頁
      、九十六年度偵字第三一五八號卷第十四頁），復無其他
      積極事證足以佐證告訴人上開指訴為真，是尚難認告訴人
      上開指訴為真實。雖被告坦認在九十五年十一月中旬後，
      曾向告訴人說過二、三次「找死」，但供稱都是私底下開
      玩笑的，沒有任何惡意等語，參以證人劉金英於檢察官訊
      問時亦曾供稱：在工作空檔時同事間都會開玩笑，講話語
      氣都不會太兇，被告和告訴人從未在店內吵架等語（見九
      十六年度偵字第三一五八號卷第十四頁），且同事之間於
      工作閒暇之餘，以戲謔之言詞談笑，本符常情，縱認被告
      使用之文字不甚文雅，有待斟酌，然尚與故意貶損他人評
      價、侮辱他人有所差別，是亦難僅以被告坦認確曾口出「
      找死」二字，即認其有公然侮辱之犯行。
（三）告訴人另指訴於九十五年十一月三十日十四時許，因伊打
      菜份量掌握不當，被告心生不滿，即以「再看把妳眼珠挖
      出來」等語恐嚇伊等情，並供稱上述情形有證人劉金英在
      場聽聞，劉金英還跟被告說她罵人很毒等語（見九十六年
      度他字卷第一五六號卷第二頁）。惟被告否認上情，辯稱
      伊從未於打菜時向告訴人說「再看把妳眼珠挖出來」等語
      ，僅有一次伊上廁所時，告訴人故意搶先，之後一直用眼
      睛看伊，伊問告訴人為何一直看伊，告訴人說「妳要把我
      眼珠挖出來嗎？」，伊才開玩笑地說「對，再看把妳眼珠
      挖出來」，並無恐嚇告訴人之意思等語。經檢察官傳訊證
      人劉金英到庭作證，證人劉金英證稱：伊從未聽見被告向
      告訴人說「再看把妳眼珠挖出來」等語，某天下午伊正要
      進廁所，看見被告站在廁所門前玩，有口頭上說話，但不
      知道她們說些什麼等語（見九十六年度偵字第三一五八號
      卷第十三頁、第十四頁）。從而，告訴人所為上開指訴，
      與證人劉金英所為證述，有所出入，尚難信以為真。又依
      據被告所描述伊在廁所向告訴人稱「再看把妳眼珠挖出來
      」之過程，被告亦係以開玩笑的語氣與告訴人說話，尚無
      以加害他人身體之事恐嚇告訴人之故意，況據告訴人於本
      院審理時證稱：被告只對伊說過一次「再看把妳眼珠挖出
      來」，除了上述在九十五年十一月三十日下午打菜時，被
      告對伊口出「再看把妳眼珠挖出來」之惡言時，被告並未
      在其他時地再說過相同話語（見本院卷第二０頁），是雖
      被告或有在廁所內對告訴人說過「再看把妳眼珠挖出來」
      之話語，然就告訴人而言，其針對被告在廁所內對其所說
      上開話語全然不以為意，甚或根本遺忘該過程，亦難認其
      會因被告在廁所內所說之「再看把妳眼珠挖出來」而心生
      畏怖。
（四）綜上各節，公訴人所提出證明被告有公然侮辱、恐嚇犯行
      之證據，容或存有合理之懷疑，此外，復查無其他積極證
      據，足資證明被告確有公訴意旨所指之犯行，揆諸首揭規
      定及說明，本案既不能證明被告犯罪，即應為被告無罪判
      決之諭知，用期適法。
據上論斷，應依刑事訴訟法第四百五十二條、第二百八十四條之
一、第三百零一條第一項，判決如主文。
本案經檢察官王鑫健到庭執行職務。
中　　華　　民　　國　　96　　年　　8 　　月　　9 　　日
　　　　　　　　　　　刑事第一庭  法  官  劉素如
上正本證明與原本無異。
如不服本判決，應於判決送達後10日內向本院提出上訴狀（應抄
附繕本）。告訴人或被害人如對於本判決不服者，應具備理由請
求檢察官上訴，其上訴期間之計算係以檢察官收受判決正本之日
期為準。
                                  書記官  陳育君
中　　華　　民　　國　　96　　年　　8 　　月　　9 　　日
